行　政　法　院　判　決　　　　　　　　　　　　　八十八年度判字第二二三四號
　　再 審原 告　乙○○
　　　　　　　　　　　　　送達.
　　　　　　　　　　　　　　　.
　　再 審被 告　財政部臺北市國稅局
右當事人間因遺產及贈與稅法事件，再審原告對本院中華民國八十七年七月二十四日
八十七年度判字第一四八九號判決，提起再審之訴。本院判決如左︰
　　主  文
再審之訴駁回。
　　事  實
緣本件再審被告查得再審原告於民國七十八年七月二十二日結匯美金五○○、○○○
元，折合新台幣（下同）一二、九四五、○○○元，予其移民美國之父親費菊辰購買
不動產，依行為時遺產及贈與稅法第五條第三款規定應以贈與論，遂以八十年一月八
日財北國稅審貳字第○○五二五號函請再審原告於文到十日內申報贈與稅，再審原
告逾期未申報，乃核定其贈與額為一二、九四五、○○○元，發單課徵贈與稅三、○
○四、五○○元。再審原告不服，申請復查，未准變更，訴經財政部台財訴第000
000000號訴願決定從程序上駁回其訴願後，訴經行政院台八十三訴字第○七一
二六號再訴願決定將原決定撤銷，由原決定機關另為適法之決定。財政部重為訴願決
定，改依行為時遺產及贈與稅法第四條第二項規定，認再審原告匯款予其父之行為即
為贈與行為，從實體上駁回其訴願。再審原告不服，向行政院提起再訴願，經予駁回
後，訴經本院八十四年度判字第一三三八號判決駁回其訴確定在案。再審被告乃依行
為時遺產及贈與稅法第四十四條規定，按核定應納稅額三、○○四、五○○元科處一
倍罰鍰三、○○四、五○○元。再審原告不服，申請復查及提起一再訴願均未獲變更
，提起行政訴訟，經本院八十七年度判字第一四八九號判決（以下稱為原判決）駁回
其訴。再審原告不服，主張原判決有行政訴訟法第二十八條第一款情形，提起再審之
訴。茲摘兩造訴辯意旨於次：
再審原告起訴意旨略謂：原判決係採納再審被告依遺產及贈與稅法第四條第二項之規
定「．．．財產所有人以自己之財產無償給與他人，經他人允受而生效力．．．」，
但自始至終再審被告皆未曾傳問再審原告之父親費菊辰先生是否已收受該筆匯款，是
否已「允受」該筆無償贈與，應不符遺產及贈與稅法第四條第二項之規定，故行政法
院以該條規定駁回再審原告前訴訟程序之訴，顯係法條應用錯誤，請准廢棄原判決等
語。
再審被告答辯意旨略謂︰一、按「凡經常居住中華民國境內之中華民國國民，就其在
中華民國境內或境外之財產為贈與者，應依本法規定課徵贈與稅」及「本法稱贈與，
指財產所有人以自己之財產無償給與他人，經他人允受而生效力之行為。」分別為遺
產及贈與稅法第三條第一項及第四條第二項所明定；「除第二十條所規定之贈與外，
贈與人在一年內贈與他人之財產總值超過贈與稅免稅額時，應於超過免稅額之贈與行
為發生後三十日內，向主管稽徵機關依本法規定辦理贈與稅申報。」「納稅義務人違
反第二十三條或第二十四條之規定，未依限辦理遺產稅或贈與稅申報者，按核定應納
稅額加處一倍至二倍之罰鍰。」為行為時遺產及贈與稅法第二十四條第一項及第四十
四條所明定。二、本件再審原告於七十八年七月二十二日結匯美金五○○、○○○元
，折合新台幣一二、九四五、○○○元，予其移民美國之父親費菊辰購買不動產，再
審被告依行為時遺產及贈與稅法第五條第三款規定應以贈與論，遂以八十年一月八日
財北國稅審貳字第○○五二五號函請再審原告於文到十日內申報贈與稅，再審原告
逾期未申報，乃核定其贈與額為一二、九四五、○○○元，發單課徵贈與稅三、○○
四、五○○元。再審原告不服，遞經申請復查及訴願、再訴願決定，改依行為時遺產
及贈與稅法第四條第二項規定，以再審原告匯款予其父之行為即為贈與行為，從實體
上駁回其訴願。繼而訴經鈞院八十四年度判字第一三三八號判決駁回。再審被告乃依
行為時遺產及贈與稅法第四十四條規定，按核定應納稅額三、○○四、五○○元科處
一倍罰鍰三、○○四、五○○元。再審原告申請復查未獲變更，遂以再審被告依財政
部七十五年五月六日台財稅第七五七一七一六號函釋作為裁罰之依據，已逾憲法第二
十三條之規定，且該解釋函並非法律，原處分以該解釋函令所列之義務有無作為而判
定是否應裁處納稅義務人，亦有違司法院釋字第二七五號解釋云云，訴經財政部、行
政院一再訴願決定除持與原處分相同之論見外，並以再審原告既有贈與之事實而未申
報，即應受罰，再審被告通知其申報僅係有利於再審原告之從寬處理，況本件本稅部
分既經財政部訴願決定改依行為時遺產及贈與稅法第四條第二項之規定核課，並經鈞
院判決駁回確定在案，本案自無該函釋之適用，即無須通知申報而得逕予裁罰。又參
酌司法院釋字第二七五號解釋意旨，再審原告既未能舉證證明其行為為無過失，自仍
應受處罰，再審原告此部分主張核不足採。三、再審原告行政訴訟起訴除仍執前詞爭
執外，並以須有虛報，漏報並造成漏稅之事實者，始可加以科處漏稅罰，再審被告未
究明再審原告是否有此情事，其科罰顯有違誤云云。除原處分及原決定業已論明，毋
庸贅述外。查本件關於核定再審原告贈與稅部分，嗣於訴願階段變更該案原處分所適
用之行為時遺產及贈與稅法第五條第三款之規定，改依同法第四條第二項之規定，認
定再審原告匯款予其父之行為即屬贈與行為，毋庸適用首揭台財稅第七五七一七一六
號函，通知限期申報，即得逕予科罰。且再審被告係於課徵再審原告贈與稅部分確定
後，始為本件之罰鍰處分，自亦與上開函示意旨無違。本件再審原告以鉅額款項匯贈
其父，依法應申報贈與稅而未申報，自不得諉為不諳法律而主張無故意或過失。至所
引司法院釋字第三三七號解釋，係就營業稅法所為解釋，於本件無其適用。原處分科
處罰鍰，訴願、再訴願決定及原判決遞予維持，並無違誤。四、本件再審原告以自有
資金於七十八年七月二十二日匯款美金五○○、○○○元折合新台幣為一二、九四五
、○○○元予美國之父親費菊辰，供其購屋及退休後之生活費，其父亦同意收受該款
項，已生允受之效力，且動產所有權之歸屬，原以占有為要件，系爭款項既係再審原
告於台灣銀行匯款予其父親，其物權即為其父親所有，核屬遺產及贈與稅法第四條第
二項規定之贈與行為，且查本件本稅部分業經鈞院以八十四年度判字第二四九六號再
審之訴判決駁回確定在案，是再審原告既未依限辦理贈與稅申報，再審被告依前揭法
條規定，按應納稅額三、○○四、五○○元科處一倍之罰鍰三、○○四、五○○元，
揆諸首揭規定，尚無違誤。五、另再審原告所主張各節，業經原判決詳為審酌予以論
駁在案，並無適用法規錯誤之情形，再審原告仍執前詞反覆主張，殊難謂為有理由，
又其以原判決「適用法規錯誤」之理由，提起再審之訴，亦僅為再審原告於法律上見
解之歧異，要難符合行政訴訟法第二十八條第一款規定之要件，是其所主張核不足採
。綜上所述，原判決並無違誤，請判決駁回再審之訴等語。
　　理  由
按行政訴訟當事人對本院之判決提起再審之訴，必須具有行政訴訟法第二十八條所列
各款情形之一者，始得為之，而該條第一款所謂適用法規顯有錯誤者，係指原判決所
適用之法規與該案應適用之現行法規相違背或與解釋判例有所牴觸者而言。至於法律
上見解之歧異，再審原告對之縱有爭執，要難謂為適用法規錯誤，而據為再審之理由
。本件原判決係以：『按「除第二十條所規定之贈與外，贈與人在一年內贈與他人之
財產總值超過贈與稅免稅額時，應於超過免稅額之贈與行為發生後三十日內，向主管
稽徵機關依本法規定辦理贈與稅申報。」「納稅義務人違反第二十三條或第二十四條
之規定，未依限辦理遺產稅或贈與稅申報者，按核定應納稅額加處一倍至二倍之罰鍰
。」為行為時遺產及贈與稅法第二十四條第一項及第四十四條所明定。本件原告（即
再審原告，下同）於七十八年七月二十二日結匯美金五○○、○○○元，折合新台幣
一二、九四五、○○○元，予其移民美國之父親費菊辰購買不動產，被告（即再審被
告，下同）依行為時遺產及贈與稅法第五條第三款規定應以贈與論，遂以八十年一月
八日財北國稅審貳字第○○五二五號函請原告於文到十日內申報贈與稅，原告逾期
未申報，乃核定其贈與額為一二、九四五、○○○元，發單課徵贈與稅三、○○四、
五○○元。原告不服，遞經申請復查及訴願、再訴願決定改依行為時遺產及贈與稅法
第四條第二項規定，以原告匯款予其父之行為即為贈與行為，從實體上駁回其訴願。
繼而訴經本院八十四年度判字第一三三八號判決駁回。被告乃依行為時遺產及贈與稅
法第四十四條規定，按核定應納稅額三、○○四、五○○元科處一倍罰鍰三、○○四
、五○○元。原告申請復查未獲變更，遂以被告依財政部七十五年五月六日台財稅第
七五七一七一六號函釋作為裁罰之依據，已逾憲法第二十三條之規定，且該解釋函並
非法律，原處分以該解釋函令所列之義務有無作為而判定是否應裁處納稅義務人，亦
有違司法院釋字第二七五號解釋云云，訴經財政部、行政院一再訴願決定除持與原處
分相同之論見外，並以原告既有贈與之事實而未申報，即應受罰，被告通知其申報僅
係有利於原告之從寬處理，況本件本稅部分既經該部訴願決定改依行為時遺產及贈與
稅法第四條第二項之規定核課，並經本院判決駁回確定在案，本案自無該函釋之適用
，即無須通知申報而得逕予裁罰。又參酌司法院釋字第二七五號解釋意旨，原告既未
能舉證證明其行為為無過失，自仍應受處罰，所訴核不足採，遂駁回其訴願及再訴願
。茲原告起訴除仍執前詞爭執外，並以須有虛報，漏報並造成漏稅之事實者，始可加
以科處漏稅罰，被告未究明原告是否有此情事，其科罰顯有違誤云云。除原處分及原
決定業已論明，毋庸贅述外。查本件關於核定原告贈與稅部分，嗣於訴願階段變更該
案原處分所適用之行為時遺產及贈與稅法第五條第三款之規定，改依同法第四條第二
項之規定，認定原告匯款予其父之行為即屬贈與行為，毋庸適用首揭台財稅第七五七
一七一六號函，通知限期申報，即得逕予科罰。且被告係於課徵原告贈與稅部分確定
後，始為本件之罰鍰處分，自亦與上開函示意旨無違。本件原告以鉅額款項匯贈其父
，依法應申報贈與稅而未申報，自不得諉為不諳法律而主張無故意或過失。至所引司
法院釋字第三三七號解釋，係就營業稅法所為解釋，於本件無其適用。原處分科處罰
鍰，一再訴願決定遞予維持，並無違誤。原告起訴意旨難謂有理，』為由，乃依行政
訴訟法第二十六條後段，判決駁回再審原告在前訴訟程序之訴。核其所適用之法規與
該案應適用之現行法規並無違背，與解釋判例，亦無牴觸，並無所謂適用法規顯有錯
誤之情形；再審原告以前揭事實欄所載理由，主張原判決適用法規顯有錯誤，核屬法
律上見解之歧異，揆諸首揭說明，尚不得據為再審之理由。再審原告之本稅（即贈與
稅）部分，業經本院八十四年度判字第一三三八號判決確定在案（已就贈與行為詳予
認定），再審原告亦曾對該判決提起再審之訴，亦經本院八十四年度判字第二四九六
號判決駁回在案。從而再審原告起訴主張原判決有行政訴訟法第二十八條第一款之再
審事由提起本件再審之訴，揆諸首揭說明，殊難認有再審理由，應予駁回。又行政訴
訟法修正條文，尚未施行，則原告主張依行政訴訟法規定提起再審之訴及依該法修正
條文提起上訴，本院仍應依現行行政訴訟法再審之訴程序審理，併此明。
據上論結，本件再審之訴為無理由，爰依行政訴訟法第三十三條、民事訴訟法第五百
零二條第二項，判決如主文。
中    華    民    國     八十八      年      六      月       四        日
                    行 政 法 院 第 五 庭
                                審 判 長 評  事      廖  政  雄
                                         評  事      林  家  惠
                                         評  事      沈  水  元
                                         評  事      林  清  祥
                                         評  事      劉  鑫  楨
右  正  本  證  明  與  原  本  無  異
                                         法院書記官  彭  秀  玲
中    華    民    國     八十八      年      六      月       七        日
